臺灣高雄地方法院刑事判決　　　　　　　　　　　　　九十年度易字第一九九五號
　　公　訴　人　臺灣高雄地方法院檢察署檢察官
　　被　　　告　甲○○
　　選任辯護人　連立堅
　　　　　　　　李淑欣
右列被告因妨害名譽案件，經檢察官提起公訴（八十七年度偵字第二七八○七號），
判決如左：
    主  文
甲○○共同連續意圖使候選人不當選，以錄音、錄影傳播不實之事，足以生損害於公
眾及他人，處有期徒刑拾月，褫奪公權壹年，緩刑貳年。
    事  實
一、甲○○素行良好，未曾受有期徒刑以上刑之宣告，係民國（下同）八十七年間高
    雄市市長選舉由中國國民黨提名之市長候選人，戊○○則係同屆由民主進步黨提
    名與甲○○競爭之市長候選人。因當時選情競爭激烈，甲○○與戊○○選情不相
    上下，甲○○意圖使同為候選人之戊○○不當選，竟與丙○○（未據起訴）基於
    犯意之聯絡及行為之分擔，並基於概括之犯意，而於（一）八十七年十一月廿五
    日該屆高雄市市長選舉期間內，由甲○○同意或允許丙○○制作後委由不詳姓名
    之成年人大量製造變造戊○○聲音之競選錄音帶，內容略謂：「以下是未經過科
    技處理前『吳市長應該針對錄音帶的內容，針對陳春生先生對他的質疑去面對、
    去說明。對社會說明，不要隨便咬一個人這樣就想脫身。這個認為無關係』，以
    經過科技處理後『陳春生應該針對錄音帶的內容，針對吳市長對他的質疑，他去
    面對，去對社會說明，不要隨便咬一個人就想脫身，這個認為吳市長無關係，陳
    春生他去面對、去說明，這個認為吳市長無關係，陳春生他去面對、去說明，這
    個認為吳市長無關係（反覆相同的字句）以下是未經過科技處理前『不是說我跟
    宋七力下跪、宋七力就是高雄人、小港人.... 哈哈，下跪了還跑，你不是說我
    跟宋七力下跪、我跟宋七力下跪、我跟宋七力下跪.... 』以下是經過科技處理
    後『你不是說宋七力跟我下跪，宋七力就是高雄人、小港人，高雄人下跪還跑
    .... 宋七力跟我下跪，宋七力跟我下跪.... 跟我下跪、高雄人來跟我下跪、高
    雄人......。各位父老鄉親兄弟姊妹大家好，我是甲○○競選總部新聞發言人丙○○老師，我想剛才大家聽錄音帶裡面內容，我們就可以知道其實在今天科技進
    步的時代，一種聲音剪接成另一種內容實在很簡單，對這次高雄市長選舉錄音帶
    事件這幾天的發展，其實甲○○先生，他廉能、勤政愛高雄的心，是經得起考驗
    的，我們剛才也示範了，戊○○先生他自己說的，他跪宋七力，但是在科技部分
    我們就可以把他剪成宋七力跪他，高雄市向他下跪，這部份若能當成證據，不就
    是高雄市民都跪倒霉了，另外他說陳春生的事情市長要去面對，可是我們用科技
    也可以剪成，陳春生應該對吳市長道歉，這和吳市長沒關係，類似這樣的部分，
    親口由戊○○先生講出來也可以當證據，那不是會被笑死了，所以.. 的聲音，
    是可以用別人的聲音，還是數位化的聲音處理之技術來加以模仿，讓我們最遺憾
    的是，今日科技的進步，是好人可以來使用，但是科技的進步，也是會讓壞人加
    以利用這個錄音帶事件明明白白就是有幕後的黑手，用這部份要來栽贓吳市長，
    請高雄市所有的市民大家來挺吳市長，來為他當證人，用我們的聲音，正義的聲
    音，來喊出來，讓市長選出好人，不要讓壞人，壞的技術，壞的技倆害了吳市長
    ，為了高雄的將來，選賢與能，選好人不要選壞人，其實錄音帶裡面聲紋的比對
    ，若真是假的，其實很容易檢驗出來，但若是技好，就很難判定了，有人說過真
    正聰明的謊話，是十句真的裡面加一句假的，因此那起來很清楚的聲音，可能是
    吳市長的聲音，但那個氣音聽不清楚的，是假的，但若是接完美，就沒有辦法，
    這部份要請市民用你神聖的一票、聰明的一票、智慧的一票、正義的一票，希望
    大家來相挺，讓高雄吳市長可以順利當選，謝謝你」等情；並委由不知情之助選
    人員置於其競選總部及各行政區域競選服務處供民眾免費索取，以此方式傳播不
    實之事項，足以生損害於戊○○及高雄市市長選舉權人對候選人之判斷。（二）
    嗣甲○○又見案外人白冰冰（未據告訴，亦無證據顯示白冰冰與甲○○、丙○○
    有違反公職人員選舉罷免法第九十二條之罪之犯意聯絡）製作，片名「控訴壞人
    」之錄音帶，內容有「是誰在袒護他們？」、「戊○○」、「戊○○他不是壞人
    」、「但他也不是好人」「戊○○不是人」「實際上他不是人」、「他做犯罪者
    的辯護」、「戊○○他替犯罪者當背後的力量」及「戊○○參與陳進興之談判是
    作秀」、「就只有他的五官最壞」、「五官奸詐心肝壞」等影音、畫面，認可藉
    之打擊與之競選市長之戊○○，並有利其選情，乃由為甲○○助選而知情之人員
    即外界所稱之「甲○○競舉總部新聞發言人」丙○○委由上允傳播公司人員丁○○（並無證據顯示丁○○對於錄影帶之內容知情，而與甲○○、丙○○有犯意之
    聯絡）在高雄市北區委由萬發有線電視股份有限公司（現改為慶聯有線電視股份
    有限公司），高雄市南區則丁○○委由眾誠有線電視股份有限公司（現改為港都
    有線電視股份有限公司）於八十七年十一月二十日後之某日起至同年十二月四日
    止上開市長競選期間內，甲○○競選總部與上允傳播公司委託播放競選廣告契約
    所定之時段，播放上揭錄影帶達一星期左右，以此方式散布上開不實事項於眾，
    指摘戊○○，詆毀戊○○之名譽，足以生損害於戊○○及該次高雄市市長選舉權
    人對候選人之判斷。嗣於八十七年十二月四日十八時三十分許，經案外人乙○○
    告發，由臺灣高雄地方法院檢察署檢察官前往高雄市○○區○○街三七五號康澤
    幼稚園搜索，並查扣上揭詆損長廷名譽之錄影帶三捲。
二、案經戊○○訴由臺灣高雄地方法院檢察署檢察官偵查起訴。
    理  由
一、訊據被告甲○○矢口否認有上開犯行，辯稱：我沒有指示去制作本案的錄音帶，
    總部有人去制作這樣的錄音帶是鑑於有人用錄音帶來做變造的，我們只是說明錄
    音帶是很容易變造的，很容易合成的，也在錄音帶前面說明它是經過合成的，而
    且都是用原來他的聲音，只是用電腦的方式將它合成，事實上也沒有去毀謗他的
    用意，即便這錄音帶有不同的見解，說會不會傷害戊○○先生，我也是不知情，
    怎麼說我毀謗。我只是要證明訴外人陳春生散布有關於我被指述不實事項可以以
    電腦合成方式合成處理而已；至於錄影帶被穿著我競選總部背心的人散發，這種
    背心並沒有管制的，我的確也是不知情，我既沒有參與制作的過程，也未指定，
    或教唆去分送，所以我並沒有涉嫌妨礙名譽或者公然侮辱到原告，我是非常冤枉
    ，我事前未參與，對此也不以為然，也不必以這種方式去散發，對於錄影帶的錄
    製，也許白冰冰小姐有她的感想，但我們沒有必要去參與或分送這樣的錄影帶。
    丙○○先生是義工，不需要整天上班，也沒有薪資，也沒有任命狀，或經總部正
    式發布，所謂發言人，乃是有些扣應或座談之類的節目由他去參加，我們總部有
    文宣部，競選文宣是由陳哲明先生負責，總部有很多像他一樣的人，他是其中之
    一，有時由他代表我們競選團隊去參與這種節目擔任發言人參加叩應節目，即便
    如此，我並沒有授意他參與製作這樣的錄影帶，也沒有授意他去播出，也沒授意
    他去發放，我從頭到尾都不知情，等某一天我參加一個節目突然播出這樣錄影帶
    時，我感到驚訝，並立刻去問，去制止。康澤幼稚園並不是我們競選總部，也不
    是我們的分部，我們競選總部原先安排製作一個政見訪問的節目，會突然冒出這
    樣一個錄影帶，我也很驚訝，我原來接受當時中廣公司伍梅娟小姐擔任主持人，
    做一般市政之各種訪問，原先就是做這樣的節目，節目做完時，我和一些攝影的
    朋友打打招呼，謝謝他們的辛苦，正在聊得時候，跑出一個這樣的錄影帶出來，
    我很訝異，也趕回總部去制止這樣的東西，公訴人說總部支付新臺幣（下同）一
    百多萬是不對的，其實這一百多萬是我們總部委託製作連續好幾天，每天一小時
    正常市政方面文宣的費用，康澤幼稚園會有兩、三卷這樣的錄影帶，也與我無關
    ，康澤不是我的所在地，也不是我們的競選總部，也不是我指示他的，有此錄影
    帶可能是頭一次播放後，後來沒有再播了，錄影帶擺在那裡，也是很正常的狀況
    ，在康澤查獲五千卷或壹萬卷，才可以說競選總部有人去大量攝製，並沒有這樣
    的事情，我不知道那錄影帶有在無線電台播放，我那時工作繁忙，那時有台機的
    人員看我要競選連任到市政府去，在這方面所花的時間很多，我根本不會去注意
    總部的花費。對於此事我並不知情，也訝異於突然播出此東西，我也去制止，這
    樣的狀況我沒有授意、沒有參與亦沒有指示等語。
二、按人民自治之具體表現在於政府官員由人民直接透過投票選舉產生，當人民在行
    使其投票之權利時，為了要作睿智的選擇，就必須要有充分的資訊以憑判斷，因
    此公職人員選舉時，候選人為了傳達其政見與理念予選民，以爭取選票，多使用
    各種吸引人之訴求與言論，期能提供充分的資訊給選民，並藉以獲得選民認同及
    支持，故候選人此種競選發表之競選言論乃具高度政治性，又公職候選人乃屬公
    眾人物，選民對其道德標準要求自高，選民均渴望於競選文宣中獲取更多之資訊
    ，藉以判斷各候選人之良窳，故若法予過苛之限制，而致候選人採行自我限制，
    將生所謂「寒蟬效應」（chiling effect），足礙社會進步及公共事務之監督。
    從而，本於言論自由為民主憲政與自由社會之基石，並以政治性言論尤甚，故法
    乃賦予政治性言論更寬的空間，所以政治性言論之內容，只要有證據顯示其具合
    理性能證明為真實已足，尚勿庸經法院嚴格之證明，亦即政治性言論若非憑空捏
    造又非毫無憑據可言，均可將之發表給選民。惟如「意圖使候選人不當選，散布
    謠言或傳播不實之事，足以生損害於公眾或他人」，即涉違反公職人員選舉罷免
    法第九十二條之規定，此即避免選舉之際有人藉機傳播不實之事項攻訐他人，而
    使自己獲利進而當選，合先敘明。
三、第查，關於上開犯罪事實中（一）錄音帶部分：上揭錄音帶係丙○○發音制作後
    由被告甲○○競選總部之人員所複製散發，為被告所不否認，並有錄音帶乙捲在
    卷可證；雖被告辯稱丙○○僅為競選總部之義工，至於錄音帶一事，只是要證明
    訴外人陳春生散布有關於伊被指述不實事項可以以電腦合成方式加以合成處理而
    已云云；惟按認定犯罪事實，非均不得以情況證據為之，而採用情況證據認定犯
    罪事實，只須該情況與待證事實有必然結合之關係，本諸論理及經驗法則即得為
    之，此亦非法所不許，最高法院八十三年度台上字第三五五一號判決亦同此意旨
    。本件丙○○於被告八十七年競選市長期間，丙○○代表被告甲○○競選總部上
    節目、出面接受他方陣營之挑戰，為眾所指知之事實，並有中國時報、少年中國
    晨報剪報數紙（影本）在卷可考，即各大眾傳播媒體對丙○○多數以「甲○○競
    選總部新聞發言人」相稱，丙○○於前述錄音帶中亦以「甲○○競選總部新聞發
    言人」自居，均未見被告方面有任何否認之舉動，更得以於被告上ｃａｌｌ  ｉ
    ｎ節目時，要求證人即上允傳播公司丁○○在該現場播放上開詆毀戊○○名譽（
    後述）之錄影帶，亦據證人丁○○到庭證稱屬實，而值選戰期間，稍微風吹草動
    ，即可能影響選情，而被告於選戰期間自始至終均未見有任何否認丙○○為其「
    競選總部發言人」之舉，丙○○甚至代被告甲○○制作上揭不利於被告對手戊○○之錄音帶等舉動及得以安排上開錄影帶在被告所參加之ｃａｌｌ  ｉｎ節目現
    場播出，已如前述，顯見丙○○絕非被告所稱義工之一而已，而係被告身旁得以
    參與決策之重要人士。次查，本件錄音帶係於選舉期間，由被告身邊重要幕僚丙○○制作前揭詆損被告對手戊○○之錄音帶，且係在競選總部及各個行政區競選
    服務處大量免費供人拿取，為眾所皆知之事實，並為被告所不否認，以此情況而
    言，被告身為候選人，若非經由其指示及准許，如此大量耗費財力之競選方式，
    絕非其餘助選人員可自作主張，本諸一般經驗法則，由此與被告極高程度結合關
    係觀之，被告諉稱不知，亦未參與，實難令人想像，被告辯稱不知情，要難採信
    。再上開錄音帶之內容經本院勘驗結果，其內容略為：「以下是未經過科技處理
    前『吳市長應該針對錄音帶的內容，針對陳春生先生對他的質疑去面對、去說明
    。對社會說明，不要隨便咬一個人這樣就想脫身。這個認為無關係』，以經過科
    技處理後『陳春生應該針對錄音帶的內容，針對吳市長對他的質疑，他去面對，
    去對社會說明，不要隨便咬一個人就想脫身，這個認為吳市長無關係，陳春生他
    去面對、去說明，這個認為吳市長無關係，陳春生他去面對、去說明，這個認為
    吳市長無關係（反覆相同的字句）以下是未經過科技處理前『不是說我跟宋七力
    下跪、宋七力就是高雄人、小港人.... 哈哈，下跪了還跑，你不是說我跟宋七
    力下跪、我跟宋七力下跪、我跟宋七力下跪.... 』以下是經過科技處理後『你
    不是說宋七力跟我下跪，宋七力就是高雄人、小港人，高雄人下跪還跑.... 宋
    七力跟我下跪，宋七力跟我下跪.... 跟我下跪、高雄人來跟我下跪、高雄人
    ......。各位父老鄉親兄弟姊妹大家好，我是甲○○競選總部新聞發言人丙○○
    老師，我想剛才大家聽錄音帶裡面內容，我們就可以知道其實在今天科技進步的
    時代，一種聲音剪接成另一種內容實在很簡單，對這次高雄市長選舉錄音帶事件
    這幾天的發展，其實甲○○先生，他廉能、勤政愛高雄的心，是經得起考驗的，
    我們剛才也示範了，戊○○先生他自己說的，他跪宋七力，但是在科技部分我們
    就可以把他剪成宋七力跪他，高雄市向他下跪，這部份若能當成證據，不就是高
    雄市民都跪倒霉了，另外他說陳春生的事情市長要去面對，可是我們用科技也可
    以剪成，陳春生應該對吳市長道歉，這和吳市長沒關係，類似這樣的部分，親口
    由戊○○先生講出來也可以當證據，那不是會被笑死了，所以.. 的聲音，是可
    以用別人的聲音，還是數位化的聲音處理之技術來加以模仿，讓我們最遺憾的是
    ，今日科技的進步，是好人可以來使用，但是科技的進步，也是會讓壞人加以利
    用這個錄音帶事件明明白白就是有幕後的黑手，用這部份要來栽贓吳市長，請高
    雄市所有的市民大家來挺吳市長，來為他當證人，用我們的聲音，正義的聲音，
    來喊出來，讓市長選出好人，不要讓壞人，壞的技術，壞的技倆害了吳市長，為
    了高雄的將來，選賢與能，選好人不要選壞人，其實錄音帶裡面聲紋的比對，若
    真是假的，其實很容易檢驗出來，但若是技好，就很難判定了，有人說過真正聰
    明的謊話，是十句真的裡面加一句假的，因此那起來很清楚的聲音，可能是吳市
    長的聲音，但那個氣音聽不清楚的，是假的，但若是接完美，就沒有辦法，這部
    份要請市民用你神聖的一票、聰明的一票、智慧的一票、正義的一票，希望大家
    來相挺，讓高雄吳市長可以順利當選，謝謝你」等情；有本院九十一年一月十八
    日勘驗筆錄在卷可按；雖錄音帶內容有說明：「以下是未經過科技處理前」、「
    以下是經過科技處理後」等語；，果有心人選擇不利於戊○○之片段播放，可能
    使一般人及選舉權人對於戊○○產生誤解，足以詆損戊○○名譽，進而影響選舉
    權人對於是否投票支持戊○○之選擇，勢必會影響戊○○於該次長選舉之得票數
    ，並可能因而使戊○○未能當選。再查，訴外人陳春生散布含有被告不實事項等
    涉有犯罪之情事，業已經臺灣高雄地方法院檢察署檢察官提起公訴在案（該署八
    十七年偵字二六七八四號），是被告果真遭人誹謗情事，實可透過司法程序加以
    澄清，殆無須大量製作散布錄音帶於大眾，混淆視聽，是顯然被告散布錄音帶與
    抵制他人言論，並無關聯。又查，現代錄音技術科技日新月異，被告欲證明此事
    ，足可以變造一般可供人辯識，然卻與他人非關公益名譽事項之內容（例如得一
    般歌手同意，變造該他歌手所演唱之歌曲，亦可得此效果），是被告若無誹謗告
    訴人戊○○使戊○○名譽受損之意圖，並意圖使戊○○不當選，斷無「巧合」適
    在競選期間內，透過助選人員以間接正犯之方式公然散布之，被告所辯，顯難加
    以採信。被告於選戰期間，由其身旁之重要幕僚丙○○制作前揭錄音帶並大量複
    製，置於其競選總部及各行政區域競選服務處供民眾免費索取，被告辯稱不知情
    ，諉無可採。其此部分之犯行，應堪認定。另關於上開犯罪事實中（二）部分，
    雖被告否認有散布內含有由訴外人白冰冰所陳述「戊○○不是人」等詆損告訴人
    戊○○內容之錄影帶，並辯稱：「我是在參加一個地方電視台節目時所看見，事
    前並未指示或參與製作，當時看到正在播放時，有指示不得再播放，事前不知情
    ，事後也有阻止不得播放…」云云。然查，證人即上允傳播公司負責人丁○○，
    於九十年八月十四日到庭證稱：「此錄影帶是甲○○競選總部總監丙○○交給我
    播放的，雖沒有與被告接觸，但是被告有到現場，當時正好在播放，被告並沒有
    阻止，也沒有說以後不可再播放，總計收費一百多萬元，播放約一星期等語。」
    ，另在同年九月二十五日證人丁○○復到庭證稱：「播放內容是以總部的文宣作
    主，才可以播放，是根據總部的資料，當時是包時段播放，在選前一星期至十天
    左右播放」等語。而證人丁○○與被告素無嫌隙，且由被告處賺取不少播放費用
    ，當無冒偽證之險而虛偽證述之理。足見，上開錄影帶雖非經被告而係由丙○○
    處取得，即由丙○○提供後加以放送傳播，然被告於得知有上開錄影帶情事後，
    雖口稱阻止，但仍同意或允許其身旁之重要幕僚丙○○委由丁○○交由眾誠有線
    電視公司、萬發有線電視公司加以放送傳播，復由被告競選總部支付播送費用一
    百多萬元；且經臺灣高雄地方法院檢察署檢察官於九十年十二月四日前往證人丁○○位於高雄市○○區○○街三七五號三樓播放處搜索時，仍查扣有上開內含詆
    毀戊○○之錄影帶三捲，此有錄影帶三捲扣案可查。而上開錄影帶在八十七年十
    一月間亦在有線電視台有所播放，已如前述，其所費亦不貲（縱尚有其他播放內
    容，然並不影響播放前述詆損戊○○名譽錄影帶之事實），被告身為候選人，對
    於大額競選費用支出，諉稱不知用途之辯，要難採信。再本件被告同意或允許其
    身旁之重要幕僚丙○○委由丁○○交由眾誠有線電視公司、萬發有線電視公司，
    以影像、聲音方式在電視台播送「戊○○不是人」等謾罵言語已如前述，而電視
    傳播媒體之播送係不特定多數得共見共聞，應屬無疑。另告訴人戊○○當時身為
    高雄市市長之候選人，具有一定社會地位，而一般人口稱某人不是人，即具有降
    低該人社會評價，比擬為動物之嫌，對於人性尊嚴有所折損，是該被告透過上開
    由訴外人白冰冰所制作之言語、影像，當具有貶抑告訴人社會評價而與可受公評
    事項無關。綜上所述，被告由其競選總部支付（丙○○僅為被告之重要幕僚，自
    不可能自己給付上述一百多萬元之播放費用）大量宣傳費用在先，事後得知錄影
    帶後，口稱不得播放，然亦任由文宣人員丙○○交由丁○○連續播放約一星期左
    右，直至十二月四日止，尚有錄影帶在上開上允傳播公司內；而八十七年十一月
    二十日至同年十二月四日係該屆高雄市市長競選期間，有高雄市選舉委員會九十
    年九月十七日九十高市選四字第一○四三號函一紙在卷可佐，由被告同意或允許
    而任由其重要幕僚之丙○○將上開詆損其競爭對手戊○○錄影帶在上述競選期間
    交由上允傳播公司之丁○○委由眾誠、萬發二家有線電視公司播放一情觀之，被
    告主觀上顯認該錄影帶之散布，對自身選情有相當程度之幫助，而明知並有意使
    其散布播送詆損告訴人戊○○名譽，並進而使戊○○不當選，灼然至明；本件事
    證明確，被告上開犯行均堪予認定，應予依法論科。
四、核被告所為同時觸犯公職人員選舉罷免法第九十二條意圖使候選人不當選以錄音
    、錄影傳播不實之事罪、刑法三百十條第二項之加重毀謗罪，係法規競合，依特
    別法優於普通法之原則，應優先適用公職人員選舉罷免法第九十二條之規定論處
    。公訴意旨認被告所為係犯刑法第三百零九條之公然侮辱罪，因公訴意旨已論及
    被告上開違反公職人員選舉罷免法第九十二條之事實，本院自得在社會基本事實
    同一之範圍內變更起訴法條，改論以違反公職人員選舉罷免法第九十二條之罪。
    被告上揭（一）、（二）之各項多天、多次違反公職人員選舉罷免法犯行之所為
    ，係各基於單一犯意之數個舉動，侵害同一法益，應為接續犯。又其與未起訴之
    共犯丙○○間，就上揭（一）、（二）之犯行，均有犯意之聯絡及行為之分擔，
    均為共同正犯。再其二次違反公職人員選舉罷免法第九十二條之犯行，時間緊接
    ，犯罪構成要件相同，顯係基於概括犯意反覆為之，應依連續犯之規定論以一罪
    ，並依法加重其刑。爰審酌被告身為市長候選人，不思以正當競選方式爭取選區
    內選民認同，竟以此不正當又不法之手段攻訐其他候選人敗壞選舉風氣，犯後猶
    砌詞飾卸，並其他一切情狀，量處如主文所示之刑，並依公職人員選舉罷免法第
    九十八條第三項及刑法第三十七條第二項之規定宣告褫奪公權一年，以示懲儆。
    又被告素行良好，未曾受有期徒刑以上刑之宣告，有臺灣高等法院被告全國前案
    紀錄表及本院被告院內索引卡紀錄表各乙份在卷可稽，因選舉一時失慮致犯刑章
    ，復於該次選舉失利未獲當選，其經此次論罪科刑之宣告後，當知所警惕而無再
    犯之虞，本院認所宣告之刑以暫不執行為適當，併予宣告緩刑二年，以啟自新。
    至扣案錄影帶三捲，係置放於康澤幼稚園，非被告住所或使用之地點，亦無證據
    顯示該三捲錄影帶現為被告所有，爰不予宣告沒收，附此敘明。
五、公訴意旨雖未論及被告上揭（二）之犯行，惟因該部分與起訴論罪部分有裁判上
    一罪之連續關係，本院自得一併審理，併此敘明。
六、公訴意旨又另以：被告甲○○又見案外人白冰冰製作，片名「控訴壞人」之錄音
    帶，內容有「是誰在袒護他們？」、「戊○○」「戊○○他不是壞人」、「但他
    也不是好人」「戊○○不是人」「實際上他不是人」、「他做犯罪者的辯護」、
    「戊○○他替犯罪者當背後的力量」及「戊○○參與陳進興之談判是作秀」、「
    就只有他的五官最壞」、「五官奸詐心肝壞」等影音、畫面，認可藉之打擊與之
    競選市長之戊○○，並有利其選情，乃於同年月三十日，利用不詳姓名之助選人
    員，在高雄市大立伊勢丹百貨公司外散布該錄影帶等情；因認被告就此部分亦涉
    有公職人員選舉罷免法第九十二條之犯行。按犯罪事實應依證據認定之，無證據
    不得推定其犯罪事實；又不能證明被告犯罪者，應諭知無罪之判決；刑事訴訟法
    第一百五十四條、第三百零一條第一項分別定有明文。所謂證據，須適於為被告
    犯罪事實之證明者，始得採為斷罪資料，如未能發現相當證據，或證據不足以證
    明，自不能以推測或擬制之方法，以為裁判基礎。又告訴人之告訴，係以被告受
    刑事訴追為目的，是其陳述是否與事實相符，仍應調查其他證據以資審認（最高
    法院五十三年台上字第二七五○號、四十年台上字第八十六號、五十二年台上一
    三○○判例參照）。訊據被告甲○○堅決否認有此犯行，辯稱：伊忙於競選事項
    ，對於該錄影帶一事並不知情等語。按公訴意旨認被告有此犯行無非係以：被告
    雖未散發錄影帶，然係利用助選人員為之，有身著被告競選服裝之助選員照片十
    三幀附卷可參，被告身為市長候選人，對於上情無法諉為不知，為其論據。經查
    ，上開照片雖顯示有著被告競選服裝之人員在散發錄影帶，然並無證據顯示其日
    期為何日，更無任何證據證明該錄影帶內容即係前揭攻訐戊○○一情；此外復查
    無其他任何積極事證足認被告此部分亦涉有違反公職人員選舉罷免法第九十二條
    之犯行，本應為無罪之諭知，惟因公訴意旨認此部分與上開有罪部分有裁判上一
    罪之連續關係，爰不另為無罪之諭知，附此敘明。
七、被告另聲請傳喚證人胡耀仁、蘇嘉宏證明：被告知悉上開錄影帶已經散發即制止
    該錄影帶持續散發一事。然本件被告確有上開犯行，已如前述，事證已明，本院
    無再傳訊證人胡耀仁、蘇嘉宏之必要，並予指明。
八、又被告聲請迴院迴避意旨略以：依司法院函令，告訴人及其代理人均不得閱卷，
    本院審理時無端准許告訴人進行閱卷，立場顯失公允等語。惟刑事訴訟制度，除
    保障被告人權外，發現真實厥為其最重要之目的，而犯罪事實除被告本人外，告
    訴人及告訴代理人對於犯罪事實最為了解，由告訴人或告訴代理人閱卷後提出攻
    擊、防禦方法或提出事證供法院調查，更能發現真實。另就訴訟制度本身而言，
    法院為裁判者，由檢察官代表國家訴追被告犯罪，告訴人雖非訴訟之一造，然其
    對於犯罪事實最為了解，已如前述，法律既允許被告辯護人閱卷為被告辯護，則
    基於武器平等原則及發現真實之必要，亦應允許告訴代理人閱卷以利提出攻擊、
    防禦方法；刑事訴訟法第三十三條雖僅規定：辯護人於審判中得檢閱卷宗及證物
    並得抄錄或攝影；就告訴代理人之部分並未規定，此係立法疏漏問題，就不得據
    此即否定訴訟進行之公平性。再者，法律亦未禁止告訴代理人閱卷；復本件自公
    訴人受理本案至起訴移送本院審理時已達二年多，其間甚多證據均已難查證，而
    告訴人為被告之競爭對手，應保有部分證據資料，是本院命告訴代理人閱卷後提
    出事證供本院調查、審理，依上所述，尚無不當。
九、至同案共犯丙○○，因未據起訴，本院無從審理，應由檢察官另行偵辦，附此敘
    明。
據上論斷，應依刑事訴訟法第二百九十九條第一項前段、第三百條，公職人員選舉罷
免法第九十二條、第九十八條第三項、刑法第十一條前段、第二十八條、第五十六條
、第三十七條第二項、第七十四條第一款，判決如主文。
本案經檢察官李奇哲到庭執行職務。
中      華      民      國      九十一      年      三    月  二十二    日
                                  臺灣高雄地方法院刑事第六庭
                                      法  官  張世賢
右正本證明與原本無異。
如不服本判決，應於判決送達後十日內，向本院提出上訴狀。
                                      書記官  陳孟瑩
中      華      民      國      九十一      年      三    月  二十二    日
附錄所犯法條：
中華民國刑法第三百一十條
 (誹謗罪)
意圖散布於眾，而指摘或傳述足以毀損他人名譽之事者，為誹謗罪，處一年以下有期
徒刑、拘役或五百元以下罰金。
散布文字、圖畫犯前項之罪者，處二年以下有期徒刑、拘役或一千元以下罰金。
對於所誹謗之事，能證明其為真實者，不罰。但涉於私德而與公共利益無關者，不在
此限。
公職人員選舉罷免法第九十二條
 (罰則 (九) －誹謗)
意圖使候選人當選或不當選，以文字、圖畫、錄音、錄影、演講或他法，散布謠言或
傳播不實之事，足以生損害於公眾或他人者，處五年以下有期徒刑。
